臺灣新北地方法院板橋簡易庭小額民事判決
111年度板小字第2703號
原      告  張倫昌  
被      告  鄭瀚申  
上列當事人間請求侵權行為損害賠償事件，於中華民國111年9月
15日言詞辯論終結，本院判決如下：
    主  文
被告應給付原告新臺幣參萬元。
原告其餘之訴駁回。
訴訟費用確定為新臺幣壹仟元，由被告負擔新臺幣參佰元，餘由
原告負擔。
本判決原告勝訴部分得假執行。
    事實及理由
一、本件被告經合法通知，無正當理由未於言詞辯論期日到場，
    核無民事訴訟法第386條所列各款情形，爰依同法第436條第
    2項、第385條第1項前段規定，依原告之聲請，由其一造辯
    論而為判決。
二、原告主張：
　㈠原告前因原告母親重傷臥病，需雇人每日固定時段翻身拍背
    打氣，屢遭被告檢舉拍背噪音過大，原告為此除了加裝隔音
    棉以及密閉式氣窗，仍經被告以原告之母使用之氧氣製造機
    製造噪音，迄今兩造時生齟齬檢舉不斷。
　㈡被告基於仇怨以及侵害原告名譽之故意，於民國110年5月10
    日22時1分許，於原告任職之臺灣電視事業股份有限公司（
    下稱台視公司）之觀眾網站意見箱發表內容如下：「自稱台
    視記者張倫昌，家中拍背聲響過大，遭左鄰右舍檢舉，竟口
    出惡言並找台視同仁與媒體界友人聯合報導不實新聞，塑造
    受噪音引響戶皆為惡意檢舉刁難之形象。另外張倫昌竟不知
    噪音有法可管，屢屢亂告刑事、民事，皆判決為不起訴，還
    利用記者一職施壓新北市行政機關，稅捐處、拆除大隊、環
    保局、工務局，工務局承辦人員（曾盈盛）因不堪壓力今日
    （5/10)傳出離職做為事件的一個斷點。受噪音影響戶從頭
    到尾並無阻止張倫昌進行拍背護理行為，只有提出要拍背請
    關上氣密窗減少噪音傳遞。台視電視公司是媒體界的榜樣，
    如果貴司的記者是這樣的濫用媒體力量，欺壓鄰舍我想這樣
    的行為非常令人不齒。」（下稱系爭意見箱內容）。被告另
    將己身之社群網站臉書之貼文連結張貼在系爭意見箱內容後
    ，該臉書貼文發表內容如下：「...各局處統一口徑都說是
    陳情人檢舉，當然陳情人也只有那一位而已...我想身為專
    業的記者利用自己職權發表不實言論及遊說行政機關，我只
    不過講出事實而已。」（下稱系爭臉書貼文）。
　㈢被告該上開系爭意見箱內容、系爭臉書貼文皆非意見表達，
    且系爭意見箱內容為完全不實內容，業經訴外人曾盈盛提出
    書面否認，足見被告係基於惡意且未經查證針對原告所為之
    不實言論。原告因此經台視公司新聞部節目中心約詢，並休
    假3日進行調查，遭到公司高層以及同事誤解議論而難堪，
    貶損原告在台視公司及社會之評價，造成原告身心壓力、憂
    鬱、煩悶、恐慌，長期求診於精神科，侵害原告之人格、名
    譽權。為此，爰依民法第18條第2項、第184條第1項前段、
    第195條第1項，請求被告負侵權行為損害賠償之責。並聲明
    ：被告應給付原告新臺幣（下同）10萬元。
三、法院之判斷：
　㈠原告主張被告系爭意見箱內容、系爭臉書貼文侵害其名譽權
    等情，業據提出系爭意見箱內容截圖、原告任職公司之意見
    箱回覆截圖、原告請假紀錄、訴外人曾盈盛出具之陳述書、
    系爭臉書貼文、楊孟達身心精神科診所預約單暨收據等件為
    證。又被告於相當時期經合法通知，無正當理由未於言詞辯
    論期日到場爭執，復未提出書狀答辯供本院斟酌，依民事訴
    訟法第436條之23、第436條第2項、第280條第3項本文準用
    第1項本文之規定，視同自認，堪信原告主張之事實為真正
    。
　㈡按言論可分為「事實陳述」及「意見表達」，前者有真實與
    否之問題，具可證明性，行為人倘就事實陳述之言論，經合
    理查證，且依查證所得資料，有相當理由確信其為真實者，
    縱事後證明所言與事實不符，亦不能令負侵權行為之損害賠
    償責任；倘依行為人所舉客觀事證，足認於發表該言論當時
    ，有相當理由確信其為真實者，亦同，而意見表達之言論，
    乃行為人表示自己之見解或立場，屬主觀價值判斷之範疇，
    無真實與否可言，行為人對於可受公評之事，如未使用偏激
    不堪之言詞而為意見表達，可認係善意發表適當評論者，不
    具違法性，非屬侵害他人之名譽權，亦不負侵權行為之損害
    賠償責任（最高法院109年度台上字第427號民事判決意旨參
    照）。次按檢察官不起訴處分，無拘束民事訴訟之效力，又
    刑事判決所為事實之認定，於獨立民事訴訟之裁判時，本不
    受其拘束（最高法院41年台上字第1307號判例意旨參照）。
    故民事訴訟程序旨在決定當事人間私法上權利義務關係之存
    否及範圍，與刑事訴訟程序目的在行使國家追訴權與刑罰權
    有別，二程序對證據能力及證明度之要求亦有不同，本不受
    刑事案件認定事實之拘束，本院自得獨立本於全辯論意旨及
    調查證據結果，依自由心證而與刑事案件為相異之認定。
　㈢原告前就系爭意見箱內容，向臺灣新北地方檢察署（下稱新
    北地檢署）對被告提出妨害名譽之刑事告訴，經新北地檢署
    檢察官偵查終結並以111年度偵字第14027號為不起訴處分，
    經原告聲請再議，由臺灣高等檢察署以111年度上聲議字第4
    286號處分書駁回再議聲請確定，固有前開不起訴處分書及
    處分書附卷可稽（見本院卷第65至73頁）。然觀諸前開不起
    訴處分書內容，關於被告所指聯合媒體為不實新聞報導及亂
    告民刑事案件部分，認為係意見表達範圍，而被告所指原告
    利用記者職務施壓行政機關部分，並無曾盈盛之本人陳述，
    亦未逾越合理評論原則，而為不起訴處分；經原告聲請再議
    後，臺灣高等檢察署固以曾盈盛之陳述書僅能證明其主觀離
    職原因維持原處分。惟觀諸系爭意見箱內容所記載之「利用
    記者一職施壓新北市行政機關，稅捐處、拆除大隊、環保局
    、工務局，工務局承辦人員（曾盈盛）因不堪壓力今日（5/
    10)傳出離職做為事件的一個斷點」，並非僅表述兩造間之
    紛爭，尚以原告之職務行使與工務局承辦人員離職一事進行
    因果關係之連結，當認為被告關於此部分事實之表述，應有
    相當合理之查證資料，然未見被告就此提出任何查證資料，
    參以證人曾盈盛業提出陳述書表明其離職原因係因個人生涯
    規劃因素，並無他人施壓等語，有曾盈盛所出具之陳述書附
    卷為憑（見本院卷第29頁），已說明其離職原因與原告無關
    ，則被告此部分之系爭意見箱內容顯為不實，並足以貶損原
    告之名譽，是原告以被告在系爭意見箱內容業損害原告之名
    譽及社會評價，訴請被告負侵權行為損害賠償之責，自屬有
    據。
　㈣末按人格權受侵害時，得請求法院除去其侵害；有受侵害之
    虞時，得請求防止之。前項情形，以法律有特別規定者為限
    ，得請求損害賠償或慰撫金；因故意或過失，不法侵害他人
    之權利者，負損害賠償責任；不法侵害他人之身體、健康、
    名譽、自由、信用、隱私、貞操，或不法侵害其他人格法益
    而情節重大者，被害人雖非財產上之損害，亦得請求賠償相
    當之金額，民法第18條、第184條第1項前段、民法第195條
    第1項前段分別定有明文。而所謂相當之金額，應以實際加
    害情形與其名譽影響是否重大、及被害者之身分地位與加害
    人經濟狀況等關係定之（最高法院47年台上第1221號、51年
    台上第223號判例意旨可資參照）。查，被告不法侵害原告
    名譽權之侵權行為事實，業經認定於前，堪認原告因被告上
    揭行為，而受有精神上痛苦，是原告依前開規定，請求非財
    產上損害賠償，核屬有據。爰參酌兩造稅務電子閘門所得調
    件明細表所示資力狀況，經綜合考量兩造之關係、身分地位
    、經濟狀況、被告之侵權行為態樣暨影響層面等一切情狀，
    認原告請求10萬元之非財產上損害尚屬過高，應核減為3萬
    元為適當。
四、綜上所述，原告依民法第18條第2項、第184條第1項前段、
    第195條第1項前段，請求如主文第1項所示，為有理由，應
    予准許。逾此部分之請求，則無理由，應予駁回。
五、本件原告勝訴部分係適用小額訴訟程序所為被告敗訴之判決
    ，依民事訴訟法第436條之20，應依職權宣告假執行。
六、本件係小額訴訟事件，依民事訴訟法第436條之19第1項規定
    ，確定本件訴訟費用額為第一審裁判費1,000元，依兩造勝
    敗訴比例，由被告負擔300元，餘由原告負擔。
中　　華　　民　　國　　111 　年　　9 　　月　　29　　日
                  臺灣新北地方法院板橋簡易庭
                        法  官  陳怡親
以上為正本係照原本作成。
如不服本判決，應於收受送達後20日內以違背法令為理由向本院
提出上訴狀（上訴理由依法應表明一、原判決所違背之法令及其
具體內容。二、依訴訟資料可認為原判決有違背法令之具體事實
。）如於本判決宣示後送達前提起上訴者，應於判決送達後20日
內補提上訴理由書（須附繕本），如未於上訴後20日內補提合法
上訴理由書，法院得逕以裁定駁回上訴。
中　　華　　民　　國　　111 　年　　9 　　月　　29　　日
                        書記官  劉芷寧